【裁判字號】    90,交訴,9
【裁判日期】    900829
【裁判案由】    公共危險等
【裁判全文】
臺灣宜蘭地方法院刑事判決                              九十年度交訴字第九號
    公  訴  人  臺灣宜蘭地方法院檢察署檢察官
    被      告  乙○○
右列被告因公共危險等案件，經檢察官提起公訴（八十九年度偵字第一二七五號），
本院判決如左：
    主  文
乙○○從事業務之人，因業務上之過失傷害人，處有期徒刑貳月，如易科罰金，以參
佰元折算壹日。
    事  實
一、乙○○係營業計程車之司機，為從事駕駛業務之人。於民國八十九年四月十五日
    下午四時五十分許，駕駛車牌號碼Ｂ２─二七一號營業計程車，沿宜蘭縣羅東鎮
    ○○○路由羅東往宜蘭方向行駛，本應注意汽車行駛時，駕駛人應注意車前狀況
    及兩車併行之間隔，並隨時採取必要之安全措施，且依當時天候為晴、路面乾燥
    、無缺陷、無障礙物及視距良好等情形，又無不能注意之情事，竟疏未注意，於
    行經上開路段台灣電力股份有限公司前，因前車擬靠路邊停車，旋即偏向右方緊
    急煞車，未注意其車右側適有行駛於同向由丙○○騎乘車號ＵＰＢ─一０一號機
    車，而未保持安全距離，致影響丙○○機車之正常行徑路線，造成丙○○騎乘機
    車失去平衡而人車倒地，因而受有前額撕裂傷約五公分長、左眼瞼瘀腫、左上唇
    擦傷之傷害。
二、案經丙○○訴由宜蘭縣警察局羅東分局報告臺灣宜蘭地方法院檢察署檢察官偵查
    起訴。
    理  由
一、訊據被告乙○○固不否認於右述時間駕駛計程車行經上開路段，然矢口否認涉有
    前述過失傷害之犯行，辯稱：我當時前方並無車輛，開車時告訴人原本騎機車在
    我後方，她要超我的車，她碰到我右後方路邊所停寶藍色車輛之後照鏡，才人車
    倒地，我車上的乘客跟我說聽到碰撞聲有人倒地，我煞車停下來，判斷並不是我
    的車子撞到的，因急著要回去，所以才開車離開，並不是肇事要逃逸云云。經查
    ：
（一）告訴人丙○○雖陳稱：我是被後面一部計程車從後擦撞，他撞到我左後方，我
      人車倒地，他有煞車但他有無停下來我不知道云云，惟證人即警員甲○○於偵
      訊時證稱：現場只有一道煞車痕，沒有寶藍色的車，告訴人的車後面沒有撞擊
      痕跡，只有前面撞毀而已等語，且依據現場照片顯示，告訴人騎乘之機車僅有
      前方有撞擊痕跡，後方及左側均無撞擊痕跡，是告訴人陳稱遭到被告所駕計程
      車擦撞之部分，並無證據足以證明，合先敘明。
（二）證人林濟城於警、偵訊時證稱：當時我駕車沿中正北路與被告同向行駛在他前
      面一輛，距離不到十公尺，機車在我們二輛車的右後方，她沒有要超車，我要
      停車，就聽到計程車煞車的聲音，就看到一輛機車衝到旁邊撞倒在旁，我沒有
      看到計程車是否有擦撞到機車，我想是有，我沒有看到那邊有人停車，我用車
      子載傷者送醫等語。而告訴人因本件肇事人車倒地而受傷之事實，此有告訴人
      提出之驗傷診斷書一紙在卷可憑。證人林濟城關於計程車應該有擦撞到機車之
      證詞部分屬於推測之詞，雖無法據以為證據，然證人林濟城證稱要靠路邊停車
      時，聽到計程車煞車聲，機車原本在二輛車的右後方等語，並參照現場遺留被
      告所駕車輛之煞車痕跡偏向右方長達十二點一公尺，此有道路交通事故調查報
      告表及現場照片可資證明，顯見被告當時因見證人林濟城欲靠路邊停車而向右
      側緊急煞車，雖未直接擦撞告訴人之機車，然已影響在被告右方騎乘機車之告
      訴人正常行徑路線，造成告訴人機車失去平衡而人車倒地因而受傷。
（三）按汽車行駛時，駕駛人應注意車前狀況及兩車併行之間隔，並隨時採取必要之
      安全措施道路交通安全規則第九十四條第三項定有明文。被告為汽車駕駛人，
      自應注意上開規定。而依道路交通事故調查報告表所載當時天候為晴、路面乾
      燥、無缺陷、無障礙物及視距良好等情形，又無不能注意之情事，竟疏未注意
      車前狀況及兩車併行之間隔，因向右側緊急煞車影響同向右側之告訴人騎乘機
      車之正常行徑路線而致肇事，其具有應注意能注意而不注意之過失至為明確。
      台灣省基宜區車輛行車事故鑑定委員會基宜鑑字第八九０五一三號鑑定意見書
      及台灣省車輛行車事故覆議鑑定委員會府覆議字第九００九五六號函研判後均
      同此意見，可供參照。
（四）至被告辯稱當時係告訴人碰到右後方路邊所停寶藍色車輛之後照鏡而人車倒地
      ，聽到機車碰撞聲音，因此才採煞車，前方並無任何車輛云云，惟查：證人林
      濟城明確指出當時其駕車在被告計程車前方，且證人林濟城及甲○○均證稱當
      時現場並無寶藍色汽車停靠在旁邊，均詳如前述，被告辯稱內容已有不符，另
      參酌被告煞車痕跡明顯偏向右方且長達十二點一公尺，若告訴人係先擦撞到路
      旁汽車後照鏡發出聲響後，被告才煞車，衡諸常情，被告應該在正常直行之行
      駛方向煞車，何以煞車痕跡反而係偏向右方並長達十二點一公尺，顯見本件肇
      事確實係因為證人林濟城在前方欲靠邊停車，被告偏向右側緊急煞車，造成告
      訴人機車失去平衡所致，被告所辯為事後卸責之詞，不足採信。另證人陳明通
      雖到庭證稱：當時我坐在被告汽車右後座，機車本來在我們後面，要從我們後
      面超車，因為她騎很快，剛好就在我坐的右方撞到路邊車子的後照鏡，好像是
      煞車不及，繼續加油門，再撞倒前方路邊另外一輛車尾，我們是在看機車撞倒
      後就煞車，因為我們有事，而且我們車子跟她沒有碰撞，所以車子就離開現場
      ，煞車痕跡應該不是我們的，我們車子並沒有右偏云云。然證人陳明通證詞與
      證人林濟城及甲○○均有不符，且與現場遺留有明顯向右偏之煞車痕跡不相符
      合，其證詞難以採信，附此敘明。
二、查被告係營業計程車之司機，為從事駕駛業務之人。核被告所為，係犯刑法第二
    百八十四條第二項前段之業務過失傷害罪。爰審酌被告本件肇事之過失程度、告
    訴人所受之傷勢非屬嚴重、未與告訴人達成民事和解（告訴人經本院屢次傳喚均
    未到庭）、否認過失犯行及犯罪後態度等一切情狀，量處如主文所示之刑，又被
    告過失犯罪後，刑法第四十一條第一項之規定，業於九十年一月十日修正，犯最
    重本刑為五年以下有期徒刑以下之罪，而受六個月以下有期徒刑或拘役之宣告，
    因身體、教育、職業、家庭之關係或其他正當事由，執行顯有困難者得易科罰金
    ，並自同年一月十二日生效，爰依刑法第二條第一項前段規定，適用修正後裁判
    時之規定並諭知易科罰金之折算標準。
三、另公訴意旨認被告涉犯刑法第一百八十五條之四駕駛動力交通工具肇事後逃逸罪
    嫌等語。按犯罪事實應依證據認定之，無證據不得推定其犯罪事實。刑事訴訟法
    第一百五十四條定有明文。公訴人認被告涉犯上開罪嫌，係以被告明知告訴人受
    傷倒地係因其向右煞車所造成，竟未處理即行離去，顯已構成肇事逃逸罪嫌為其
    依據。訊據被告堅決否認上述犯行，辯稱：我是認為告訴人人車倒地與我無關，
    因為急著要回去，才開車離開等語。經查：被告並非駕車直接擦撞告訴人機車而
    肇事，已見前述，雖因客觀上綜合一切證據判斷被告係因未保持安全距離緊急煞
    車而偏向右方導致本件肇事，應對告訴人受傷負有過失責任，然參酌被告並未直
    接擦撞告訴人機車，且被告及證人陳明通主觀上均認為該機車並非因汽車肇事而
    致人車倒地，是被告主觀上是否有肇事逃逸之故意，並無積極證據足以證明，在
    此情形下，自應採取「無罪推定」原則，採取有利於被告之認定。綜上所述，公
    訴人所舉之證據不足以證明被告有肇事逃逸之故意，此外，本院復查無其他積極
    證據足以證明被告確有公訴人指訴肇事逃逸此部分犯行，不能證明被告此部分犯
    行，本應諭知無罪判決，惟公訴人認此部分與前揭論罪科刑之業務過失傷害犯行
    有想像競合犯之裁判上一罪關係，爰不另為無罪之諭知，併此敘明。
據上論斷，應依刑事訴訟法第二百九十九條第一項前段，刑法第二條第一項前段、第
二百八十四條第二項前段、第四十一條第一項，罰金罰鍰提高標準條例第一條前段、
第二條，判決如主文。
本案經檢察官廖允松到庭執行職務。
中      華      民      國      九十    年      八      月    二十九    日
                                  臺灣宜蘭地方法院刑事第二庭
                                          法  官  林俊廷
右正本證明與原本無異。
如不服本判決，應於判決送達後十日內，向本院提出上訴狀（應附繕本）。
    書記官  陳憲文
中      華      民      國      九十    年      八      月     三十     日
附錄法條
刑法二百八十四條第二項前段
從事業務之人，因業務上之過失傷害人者，處一年以下有期徒刑、拘役或
一千元以下罰金。


司法院資訊處製作；財團法人民間司法改革基金會備份。
